臺灣屏東地方法院刑事判決　　　　　　　　　　　　　九十一年度易字第七六七號
　　公　訴　人　臺灣屏東地方法院檢察署檢察官
　　被　　　告　己○○
　　被　　　告　丙○○
右列被告因侵占案件，經檢察官提起公訴（九十一年度偵字第一七七八號），本院判
決如左：
    主  文
己○○、丙○○共同意圖為自己不法之所有，而侵占對於業務上所持有之物，各處有
期徒刑陸月，如易科罰金，均以參佰元折算壹日，均緩刑貳年。
    事  實
一、己○○、丙○○二人為夫妻，於民國九十年八月間擔任丁○○與甲○○○間就屏
    東市○○段四二一之三０、四二一之三四地號土地及其上門牌號碼為屏東市○○○路二一七號房屋買賣之仲介人，約定由其二人負責收取買方甲○○○新台幣（
    下同）二百萬元之價金、以該價金清償塗銷丁○○以該房地向世華聯合商業銀行
    股份有限公司（下稱世華銀行）所設定之一百八十萬元最高限額抵押權，並辦理
    房地所有權移轉等事宜。甲○○○依約陸續自九十年八月二十九日、同年九月七
    日、同年九月十四日、同年九月二十六日及同年十二月十九日，將其應負擔之買
    賣價金二百萬元及辦理移轉登記所需之費用一萬六千元交付與己○○及丙○○二
    人收受，前述房地雖亦於同年十月三十日移轉登記予甲○○○，然己○○、丙○○二人竟因先前投資其他事業失策，有資金調度上之需要，竟基於意圖自己不法
    所有之犯意聯絡，於九十年十二月間某日，在屏東市某處，共同將其業務上所收
    齊持有之二百萬元款項挪作己用，以填補其等資金缺口，而將前述款項予以侵占
    入己，致未能依約清償前述上開房地向世華銀行之貸款，而無法塗銷抵押權。甲○○○於九十年十二月十九日下午，向地政機關查詢後，始知上情。
二、案經甲○○○訴由台灣屏東地方法院檢察署檢察官偵查起訴。
    理  由
一、被告己○○、丙○○二人固坦承負責處理前述房地之買賣事宜，並收受告訴人甲○○○所交付之二百萬元價金，至今仍未塗銷該房地之抵押權之事實，惟矢口否
    認有何侵占犯行，均辯稱：「我們當時有資金調度上的困難，所以就向告訴人的
    先生乙○○表示能否將資金借我們使用，在告訴人的先生乙○○同意後，我們才
    把資金挪作他用，並無侵占之情事」等語。經查：
（一）被告二人收取告訴人甲○○○二百萬元款項後，未將世華銀行抵押權塗銷，反
      而將業務上持有之二百萬元侵占入己，並一再向告訴人拖延清償等情，已據告
      訴人於偵訊及本院審理時指訴：「這二百萬是用我自己的地向聯信銀行貸款一
      百五十萬元的，怎麼可能將錢借給他們」等語明確（見偵卷第二十頁、本院卷
      第三一頁），核與證人即告訴人之夫乙○○於偵訊及本院審理時證稱：「這件
      事是我在處理的，我跟被告二人不認識，也不是親戚朋友，我太太的錢是向銀
      行借來的，不可能借給他們，十二月十九日我發現沒有塗銷就去質問他們，他
      們說錢在他們手上，但是暫時不方便，請我寬限幾天，說九十一年一月十日前
      會塗銷抵押權，到一月九日無法清償，被告二人來我家簽發同年二月五日到期
      之本票請求延期，後來又無法清償，再於二月九日簽發三月二十日到期之本票
      請求延期，結果都跳票，我們沒有談到借錢的事，我只是讓他晚點辦抵押權，
      因為錢在他手裡我也沒有辦法，只好一拖再拖」等語相符（見偵卷第四五頁、
      本院卷第四二頁），並有丁○○委託書一份、買賣契約書一份、本票二紙、土
      地登記謄本數份、世華銀行九十一年六月十七日世屏字第三二九號函一紙在卷
      可證。
（二）被告二人於偵訊中供稱：「於九十年十二月中向告訴人借用上開款項」等語，
      然其二人若於九十年十二月間即向告訴人借款，何以當時並未書立借據或就借
      款利息加以商訂？另被告二人於九十一年一月九日、二月九日始簽發本票，如
      二人於九十年十二月間即已借得款項，豈有遲至翌年一月、二月才簽發本票之
      理？被告二人此舉更可證明其等未經告訴人同意即先行挪用持有之二百萬元房
      屋買賣價金、事後因東窗事發始簽發本票加以彌補以防告訴人追訴。況告訴人
      及證人乙○○均稱價金中之一百五十萬元係以自有房地抵押向銀行貸款而來，
      告訴人須負擔此部分之銀行利息，豈有不約定借款利息即將該價金貸予被告二
      人之理？綜上所述，被告二人所辯不足採信，本件事證明確，其二人犯行應可
      認定。
二、被告二人係從事土地代書業務，經手客戶所交付之款項，自應屬其等土地代書業
    務之一部，其二人將告訴人所交付之前開款項，以變易持有為所有之意思而挪作
    己用，核被告丙○○、己○○二人所為，均是犯刑法第三百三十六條第二項之業
    務侵占罪。被告二人共同收受告訴人所交付之前開款項，有買賣契約書可憑，是
    其二人就上開侵占犯行，有犯意聯絡及行為分擔，均為共同正犯。爰審酌被告二
    人犯罪之動機、目的、手段，犯後否認犯行，侵占金額雖多，但已與告訴人成立
    和解，有和解契約書一紙附卷可參，及其犯後態度等一切情狀，分別量處如主文
    所示之刑，並均諭知易科罰金及其折算標準。末查被告二人前未曾受有期徒刑以
    上刑之宣告，有台灣高等法院被告全國前案紀錄表在卷可按，因一時失慮，致觸
    犯本件犯行，經此教訓，當知警惕，而無再犯之虞，且目前從事保全工作，有高
    雄市保全商業同業公會九十一年度會員證書、屏東縣政府營利事業登記證各一紙
    在卷可資佐證，有正當職業，本院認其所受之宣告刑，以暫不執行為適當，爰均
    諭知緩刑二年，以啟自新。
三、至移送併辦部分意旨略以：被告二人於八十七年四月間所犯之侵占罪部分（告訴
    人為戊○○），與本件起訴部分有連續犯之裁判上一罪關係，請予合併審理等語
    。惟查，本案犯罪時間為九十年十二月間，與併辦部分相距三年半以上，被告二
    人顯非基於概括犯意為之，非連續犯，本院無從並予審理，應退回由檢察官另行
    處理，附此敘明。
據上論斷，應依刑事訴訟法第二百九十九條第一項前段，刑法第二十八條、第三百三
十六條第二項、第四十一條第一項前段、第七十四條第一款，罰金罰緩提高標準條例
第一條前段、第二條，判決如主文。
本案經檢察官顏珮珊到庭執行職務。
中      華      民      國    九十一    年     十一     月    二十九    日
                                      臺灣屏東地方法院刑事第二庭
                                          審判長法  官黃國永
                                                法  官林昌義
                                                法  官翁世容
右正本證明與原本無異。
如不服本判決應於收受本判決後送達後十日內向本院提出上訴書狀，其未敘述上訴理
由者，並得於提起上訴後十日內向本院補提理由書狀（均須按他造當事人之人數附繕
本 ）「切勿逕送上級法院」
                                          書記官   王秋淑
中      華      民      國      九十一    年    十一    月    二十九    日
附錄
中華民國刑法第三百三十六條第二項
對於業務上所持有之物，犯前條第一項之罪者，處六月以上五年以下有期徒刑，得併
科三千元以下罰金。
